臺灣臺中地方法院民事裁定　　　　　　 100年度輔宣字第19號
聲　請　人　詹已萱
相　對　人　廖靖庭
上列聲請人聲請輔助宣告事件，本院裁定如下：
    主  文
宣告廖靖庭（男、民國○○○年○月○○○日生、國民身分證統
一編號：Ｚ000000000號）為受輔助宣告之人。
選定詹已萱為受輔助宣告之人之輔助人。
聲請費用由受輔助宣告之人負擔。
    理  由
一、聲請意旨略以：聲請人詹已萱（女、民國○○年○月○○日生、
    身分證統一編號：Ｚ000000000號）為相對人廖靖庭（男、80
    年2月11日生、身分證統一編號：Ｚ000000000號）之母。相
    對人因罹有輕度智能障礙、腎臟功能異常，致其為意思表示
    或受意思表示，或辨識其意思表示效果之能力顯有不足，且
    聲請人發現相對人最近半年有開立本票，買手機送女性網友
    ，退還手機給電信公司及繳納違約金等行為，實有別於其先
    前消費習慣，爰聲請對其為輔助之宣告，並建議法院選定聲
    請人為輔助人等語。
二、按對於因精神障礙或其他心智缺陷，致其為意思表示或受意
    思表示，或辨識其意思表示效果之能力，顯有不足者，法院
    得因本人、配偶、四親等內之親屬、最近一年有同居事實之
    其他親屬、檢察官、主管機關或社會福利機構之聲請，為輔
    助之宣告。受輔助宣告之人，應置輔助人，民法第15條之1
    第1項、第1113條之1第1項定有明文。又依民法第1113之1第
    2項準用同法第1111條之1規定，法院選定輔助人時，應依受
    輔助宣告之人之最佳利益，優先考量受輔助宣告之人之意見
    ，審酌一切情狀，並注意下列事項：一、受輔助宣告之人之
    身心狀態與生活及財產狀況。二、受輔助宣告之人與其配偶
    、子女或其他共同生活之人間之情感狀況。三、輔助人之職
    業、經歷、意見及其與受輔助宣告之人之利害關係。四、法
    人為輔助人時，其事業之種類與內容，法人及其代表人與受
    輔助宣告之人之利害關係。
三、經查：
  (一)聲請人主張之事實，業據提出戶籍謄本、身心障礙手冊、診
    斷證明書、統一發票、行動電話異動申請書、電信費帳單等
    在卷可憑。本院於鑑定人即澄清綜合醫院劉金明醫師前詢問
    相對人，相對人就本院訊問其姓名、年籍、職業等問題尚能
    正確回答，並陳稱其為他人辦理手機，手機係朋友在使用，
    又其友人叫其簽立本票，借款新臺幣二萬元，用以買手機送
    女性網友等語（本院100年8月17日訊問筆錄參照）。嗣經鑑
    定醫師再為進一步之診斷，其鑑定結果，認相對人為一輕度
    智能障礙狀態之患者，認知功能退化達到輕度障礙。相對人
    受認知功能障礙之影響，雖然其一般簡單日常生活功能，如
    進食、穿衣、如廁、行動及沐浴等皆可自理，但是其他身邊
    複雜事務處理已無法獨立完善執行，需要家人或他人之協助
    處理。目前生活上、經濟上由家人協助管理照顧。相對人之
    社會職業功能有中度障礙；在認知功能方面，其記憶力、判
    斷力、現實感及思考能力亦受精神症狀影響，以致於無法合
    理且適當處理身邊複雜事務，需他人協助方能避免其權益之
    損失。基於受鑑定人有精神上障礙（輕度，智能障礙），有
    輕度障礙之原因，對於管理處分自己的財產有必要給予協助
    ，有達到「為意思表示或受意思表示，或辨識其意思表示效
    果之能力，顯有不足」之情形。其病程為長期問題，未來無
    法改善及回復至正常心智狀態，其精神障礙屬輕度障礙，已
    達輔助宣告之程度等語，有卷附之成年監護/輔助鑑定書乙
    份在卷可稽。本院審酌上開勘驗結果及醫師所為之鑑定意見
    ，認相對人因精神障礙或其他心智缺陷，致其為意思表示或
    受意思表示，或辨識其意思表示效果之能力，顯有不足。揆
    諸首開條文規定，本院自得依聲請對相對人為輔助之宣告。
  (二)又法院為監護宣告時，應依職權就一定親屬間選定一人或數
    人為監護人，民法第1111條第1項定有明文，而選定數人為
    共同監護人之規定，於輔助宣告時亦準用之，此觀之民法第
    1113條之1第2項規定即明。本件相對人未婚，聲請人為相對
    人之母，相對人日常事務均由聲請人處理，本院參酌前揭各
    節，認由聲請人任輔助人，最能符合受輔助宣告之人之最佳
    利益，爰選定聲請人為輔助人。
四、依民事訴訟法第608條第1項、第624條之1第3項，裁定如主
    文。
中    華    民    國   100    年    9     月    21    日
                    家事法庭  法  官  涂秀玲
以上為正本係照原本作成。
如不服本裁定關於選定輔助人之部分，應於送達後10日內向本院
提出抗告狀，並繳納抗告費新臺幣壹仟元；其餘關於輔助宣告之
部分，不得抗告。
中    華    民    國   100    年    9     月    21    日
                              書記官  薛淑玲